---
title: "Hausaufgabe 04 - Mehr {dplyr}"
author: "Füge deinen Namen hier hinzu"
date: "Füge das Datum hier hinzu"
output: 
  html_document: 
    toc: yes
    toc_float: true
---

```{r setup, include=FALSE}
# Ich habe hier ein paar Standardeinstellungen für dich vorgenommen
knitr::opts_chunk$set(echo = TRUE, message = FALSE, warning = FALSE)
```

# Lade Packages

```{r lade-packages, message=FALSE}

library(nycflights13)  
library(dplyr)
library(ggplot2)
library(readr)
library(tidyr)

```

# Tastaturkürzel

Ich habe hier nochmals die wichtigsten Tastaturkürzel für dich hinzugefügt

- **Einen neuen Code-chunk hinzufügen:** Ctrl + Alt + I
- **Code "Zeile für Zeile" innerhalb eines Code-chunks ausführen:** Ctrl + Enter
- **Den gesamten Code-chunk ausführen:** Ctrl + Shift + Enter
- **Die Pipe (%>%):** Ctrl + Shift + M
- **Der Zuweisungs-Operator (<-)**: Alt + -

# Übungen - Lernende im Kanton Zürich

## Übung 1 - Daten Importieren

1. Führe den Code-chunk mit dem Titel `daten-importieren` aus. 
2. Führe`View(lernende)` in der Konsole aus und schaue dir die Daten an.
4. Führe den Code-chunk mit dem Titel `daten-eingrenzen` aus.

```{r daten-importieren}
# Der Link zu den Daten wird hier als Objekt gespeichert und taucht oben rechts in "Environment" auf
link <- "https://www.web.statistik.zh.ch/ogd/data/bista/ZH_Uebersicht_alle_Lernende.csv"

# Hier wird nun das Objekt "link" genutzt um die CSV zu lesen
lernende <- read_csv(file = link)

```

```{r daten-eingrenzen}

# Ich habe die Daten hier auf das Jahr 2019 gefilterert und NAs entfernt
lernende2019 <- lernende %>% 
   filter(Jahr == 2019) %>% 
   drop_na() # Die letzte Zeile 1960 weisst eine Zeile mit NAs auf

```

## Übung 2 - Daten beschreiben

1. Nutze die dir bekannten Funktionen um das Objekt `lernende2019` zu erkunden.
2. Wieviele Spalten hat der Datensatz?
3. Wieviele Zeilen hat der Datensatz? 
4. Nutze die Funktion `glimpse(lernende2019)` und beschreibe die Variablen Typen
      - Numerisch oder nicht numerisch?
      - Falls numerisch, diskret oder kontinuierlich?    
      - Falls nicht numerisch, ordinal oder nicht ordinal? 

```{r daten-beschreiben}

dim(lernende2019)
nrow(lernende2019)
ncol(lernende2019)
glimpse(lernende2019)
```

## Übung 3 - Daten visualisieren

1. Versuche den Plot aus der Beschreibung für die Hausaufgabe zu rekonstruieren. 

```{r daten-visualisieren}

ggplot(lernende2019, aes(x = Stufe, y = Anzahl, fill = Staatsangehoerigkeit)) +
   geom_col() +
   coord_flip() +
   scale_y_continuous(breaks = seq(0, 100000, 10000)) +
   scale_fill_viridis_d() +
   labs(title = "Anzahl Schüler_innen",
        subtitle = "Kanton Zürich, 2019",
        fill = "Staatsangehörigkeit",
        caption = "Daten: https://opendata.swiss/de/dataset/ubersicht-uber-alle-lernenden-im-kanton-zurich") +
   theme_minimal() +
   theme(legend.position = "bottom", panel.grid.major.y = element_blank())

```

2. Was passiert wenn du versuchst diesen Plot mit `geom_bar()` zu erstellen?

- Fehlermeldung: stat_count() can only have an x or y aesthetic.
- Das Geom geom_bar() führt eine Transformation mittels der Funktion stat_count() aus. Diese kann nur mit einer Variablen ausgeführt werden. 

```{r daten-visualisieren-bar}

#ggplot(lernende2019, aes(x = Stufe, y = Anzahl, fill = Staatsangehoerigkeit)) +
#   geom_bar() 

```

## Übung 4 - Daten eingrenzen

1. Beginne mit dem `lernende2019` Dataframe und nutze die Pipe `%>%` und die Funktion `filter()` um die Daten auf Beobachtungen mit den Schultypen Mittelschule und Volksschule eionzugrenzen. Speichere den resultierenden Dataframe in deinem Environment als ein neues Objekt mit dem Namen `lernende2019_ms_vs`. 

```{r daten-eingrenzen2}

lernende2019_ms_vs <- lernende2019 %>%
  filter(Schultyp %in% c("Mittelschule", "Volksschule"))

```

2. Beginne mit dem neuen Objekt `lernende2019_ms_vs`, nutze die Pipe, und grenze den Dataframe ein auf privat finanzierte Schüler_innen in der Primarstufe 1-2 mit ausländischer Staatsangehörigkeit.

```{r}

lernende2019_ms_vs %>% 
   filter(Staatsangehoerigkeit == "Ausland",
          Stufe == "Primarstufe 1-2",
          Finanzierung == "priv")

```

## Übung 5 - Daten zusammenfassen

Führe die beiden Code-chunks aus und betrachte den resultierenden Output. Dieser wird entweder in deiner Console angezeigt, oder unterhalb des Code-chunks. Der Output der Code Sequenzen ist identisch.

1. Was gibt die Spalte `n` an? 

Die Spalte "n" gibt die Anzahl Beobachtungen (Reihen) des Datensatzes an. Das Objekt `lernende2019` hat 86 Beobachtungen (Reihen) und diese werden gruppiert über die Variable "Schultyp" gezählt.

2. Warum ist in der Spalte `n` nicht die Anzahl Schüler_innen pro Schultyp angegeben?

Die Anzahl in `lernende2019` steckt in der Variable "Anzahl". Wir haben jedoch die Beobachtungen im Datensatz gezählt.

3. Was muss gemacht werden damit in der Spalte `n` die Anzahl Schüler_innen pro Schultyp angezeigt wird? Versuche den Code so anzupassen dass du das Ergebnis aus der Beschreibung der Hausaufgabe bekommst. 

```{r anzahl1}
# Häufigkeitstabelle 1 - Zusammenfassen mit count()
lernende2019 %>% 
   count(Schultyp, wt = Anzahl)
```

```{r anzahl2}
# Häufigkeitstabelle 2 - Zusammfassen mit group_by %>% summarise()
lernende2019 %>% 
   group_by(Schultyp) %>% 
   summarise(
      n = sum(Anzahl)
   )
```

## Übung 6 - Kurzanalyse (**Bonus**)

Der Code für diese Aufgabe ist vorbereitet. Es geht hier darum die Lücken auszufüllen. Jede Lücke hat einen Platzhalter mit drei Unterstrichen ___, unabhänig davon wie viele Zeichen ersetzt werden sollen. 

Beginne mit dem `lernende` Dataframe und erstelle eine Code Sequenz mit folgenden Abschnitten:

1. Entfernde die NAs von dem Dataframe. Nutze die Pipe um den resultierenden Dataframe in die nächste Funktion zu schicken.
2. Nutze `group_by()` und `summarise()` um das Total der Schüler_innen pro Jahr zu erhalten und gebe der neuen Spalte den Namen "Total". Nutze die Pipe um den resultierenden Dataframe in die nächste Funktion zu schicken.
3. Nutze die Funktion `mutate()` um eine neue Spalte names "Differenz" zu erstellen. Diese Spalte soll die Differenz des Total der Anzahl Schüler_innen zwischen den Jahren angeben. **Tipp: Nutze die Funktion `lag()`**
4. **Lernt ihr nächste Woche:** Nutze die Funktion `mutate()` in Kombination mit der Funktion `case_when()` um eine neue Spalte mit dem Namen "Veraenderung" zu erstellen. Diese Spalte soll angeben ob die Anzahl Schüler_innen im jeweiligen Jahr zugenommen oder abgenommen habt. 

```{r, eval=TRUE}

lernende %>%   
   drop_na %>% 
   group_by(Jahr) %>% 
   summarise(
      Total = sum(Anzahl)
   ) %>% 
   mutate(
      Differenz = Total - lag(Total)
   ) %>% 
   mutate(
      Veraenderung = case_when(
         Differenz > 0 ~ "Zunahme",
         Differenz < 0 ~ "Abnahme"
      )
   )

```



